【裁判字號】    98,易,1736
【裁判日期】    980828
【裁判案由】    違反電子遊戲場業管理條例等
【裁判全文】
臺灣臺中地方法院刑事判決              98年度易字第1736號
公  訴  人  臺灣臺中地方法院檢察署檢察官
被      告  甲○○
            丙○○
上列被告因違反電子遊戲場業管理條例等案件，經檢察官提起公
訴（98年度偵字第9732號），本院判決如下：
    主    文
甲○○共同違反未依電子遊戲場業管理條例規定辦理營利事業登
記，不得經營電子遊戲場業之規定，處拘役參拾日，如易科罰金
，以新臺幣壹仟元折算壹日。緩刑貳年。扣案之電子遊戲機壹臺
（含ＩＣ板壹塊）及新臺幣伍仟零伍拾元均沒收。
丙○○共同違反未依電子遊戲場業管理條例規定辦理營利事業登
記，不得經營電子遊戲場業之規定，處拘役伍拾日，如易科罰金
，以新臺幣壹仟元折算壹日。扣案之電子遊戲機壹臺（含ＩＣ板
壹塊）及新臺幣伍仟零伍拾元均沒收。
    犯罪事實
一、甲○○、丙○○均明知甲○○所經營位於臺中市西屯區○○
    區○路98之22號之「吉星檳榔攤」，並未依電子遊戲場業管
    理條例之規定，向主管機關辦理營利事業登記，不得經營電
    子遊戲場業，竟共同基於經營電子遊戲場業及在公眾得出入
    之場所賭博財物之犯意聯絡，自民國98年1月間某日起，在
    上址「吉星檳榔攤」之公眾得出入之場所內，由丙○○擺設
    寄放賭博性電子遊戲機台「金吉祥景品自動販賣機」變異體
    1台，供不特定之人把玩對賭，違法經營電子遊戲場業。其
    賭博方式係以上開金吉祥景品彈珠台之電子遊戲機供不特定
    之人每次投入新台幣（下同）10元硬幣1枚至數枚不等押注
    ，如押中可贏得1倍以上不等之分數，並得以所得分數以1比
    10之比例兌換現金，如未押中，則所押注之賭資均歸機台所
    有，且由丙○○、甲○○約定五五分帳。嗣於98年4月8日19
    時50分許，為警在上址臨檢而當場查獲，並扣得上開電子遊
    戲機1臺（含IC板1塊）及置於機台內之賭資5,050元。
二、案經臺中市警察局第六分局移送臺灣臺中地方法院檢察署檢
    察官偵查起訴。
    理    由
一、按被告以外之人於審判外之陳述，除法律有規定者外，不得
    作為證據；另被告以外之人於審判外之陳述，雖不符前四條
    之規定，而經當事人於審判程序同意作為證據，法院審酌該
    言詞陳述或書面陳述作成時之情況，認為適當者，亦得為證
    據。當事人、代理人或辯護人於法院調查證據時，知有第15
    9條第1項不得為證據之情形，而未於言詞辯論終結前聲明異
    議者，視為有前項之同意；刑事訴訟法第159條第1項、第15
    9條之5分別定有明文。本件證人徐宇宏於警詢時所為之證述
    及供述，雖係被告以外之人於審判外之言詞陳述，惟被告對
    於證人於警詢時所為證述及供述之證據能力，於本院審理中
    不爭執，亦未於言詞辯論終結前聲明異議，視為於審判程序
    同意作為證據，且被告以外之人於偵查中向檢察官所為之陳
    述，原則上得為證據，本院並審酌上開筆錄作成時之情況尚
    無不當，依刑事訴訟法第159條之5之規定，自有證據能力，
    合先敘明。
二、訊據被告甲○○對於上開犯罪事實坦承不諱，被告丙○○對
    於前揭時、地擺放上開遊戲機台之事實固不爭執，惟矢口否
    認有何違反電子遊戲場業管理條例及賭博犯行，辯稱：上開
    機台係禮品販賣機，並非電子遊戲機，本案的選物機是因為
    剛好裡面的東西換完了，它確實有選物的功能云云。經查：
  (一)被告丙○○辯稱上開遊戲機台並非電子遊戲機一節，固據其
    提出經濟部92年1月13日經商字第09202009100號函為憑（見
    偵查卷第19頁）。惟經本院檢附本案相關卷證送經濟部函詢
    結果，認為：查「金吉祥景品自動販賣機」依其申請評鑑時
    之說明，僅提供物品供消費選擇，並於購物前、後贈送遊戲
    ，遊戲結果尚非選取物品之依據，上開機具經經濟部92年（
    誤載為98年）1月8日電子遊戲機評鑑委員會第86次會議以其
    屬選物販賣機性質，故評鑑為「非屬電子遊戲機」；上開機
    具如有修改、具有連線、積、押分等射倖性功能，或僅有遊
    戲功能，而無選物、購物功能，例如本案：無懸掛禮品供消
    費者選購；或須以遊戲連線獲得，繼續遊戲，始得兌換獎品
    ，則已非原申請評鑑之機具，應屬電子遊戲機範疇。此有經
    濟部98年7月14日經商字第09802088090號函1紙在卷可憑。
  (二)證人徐宇宏於警訊時證稱：上開機台上方販賣物品櫥窗內空
    無一物，把玩方式是投10元硬幣進入機台，便可以玩1次，
    但如要押注2倍以上則必須先投入2個以上10元硬幣，例如要
    押5倍則要投入5個10元硬幣，按開始鍵後機台內之16顆鐵珠
    便會掉落，然後便用拉桿將鐵珠彈射出去，鐵珠便會隨機掉
    落至機台所設計的16空格中其中1格，16顆鐵珠全彈射出去
    後，如有中機台所設定的2連線以上，則可獲得1倍以上不等
    的分數供伊把玩，如未中則所投入之金錢歸機台所有，欲再
    玩則需再投入金錢等語（見警卷第8頁），被告甲○○則於
    警詢時供稱：查獲之上開機台有插電供不特定人把玩，扣案
    機台是被告丙○○所有，他有讓客人兌換現金，上開機台上
    方販賣物品櫥窗內空無一物。機台玩法是客人投10元硬幣進
    入機台，便可以玩1次，但如要押注2倍以上則必須先投入2
    個以上10元硬幣，例如要押5倍則要投入5個10元硬幣，按開
    始鍵後機台內之16顆鐵珠便會掉落，然後便用拉桿將鐵珠彈
    射出去，鐵珠便會隨機掉落至機台所設計的16空格中其中1
    格，16顆鐵珠全彈射出去後，如有中機台所設定的2連線以
    上，則可獲得1倍以上不等的分數供客人把玩，如未中則所
    投入之金錢歸機台所有，欲再玩則需再投入金錢。被告丙○
    ○是依照機台上的數字以1比10（即1分兌換10元）之方式換
    金錢給客人：平時被告丙○○有在現場看顧，如他不在客人
    要換零錢或機台要洗分兌換現金時，伊會打電話叫他回來自
    己處理等語（見警卷第4至6頁）。是依證人徐宇宏、被告甲
    ○○所述上情，被告丙○○所擺設之上開機台內，並無置放
    任何物品供選購，且於客人把玩遊戲結束後，累積之分數可
    能超過原先投幣之價值，而依比例兌換金錢；亦可能於把玩
    後未押中而所投入之金錢均歸機台所有，依前開經濟部98年
    7月14日函文之說明，已非屬單純之選物販賣機，且其性質
    具有對賭之射倖性功能。顯見被告丙○○所擺設之「金吉祥
    景品自動販賣機」，已係經修改過之機台，而屬具賭博性之
    電子遊戲機範疇甚明。
  (三)被告丙○○雖辯稱扣案機台係禮品販賣機，本案的選物機是
    因為剛好裡面的東西換完了，它確實有選物的功能云云，然
    扣案機台於查獲時，機台內並無任何物品置放其中，有查獲
    照片附卷可稽（見警卷第25頁），並經證人徐宇宏、被告甲
    ○○證述如上。再質之被告甲○○雖於本院審理中陳稱：「
    （法官問：（提示查扣機台照片）機台內是否有懸掛物品？
    ）一開始1月份剛送來時有，有懸掛原子筆、鑰匙圈等約10
    個，後來因為我兒子去玩，上面有個黃色按鈕，按下就會旋
    轉，所以我兒子或其它鄰居的小孩子就玩，之後陸陸續續把
    裡面懸掛的物品拿走。（法官問：後來客人來玩時，有無發
    生機台沒有懸掛飾品，但客人仍有把玩的情形？）有，如果
    客人有中獎，我會跟他說等丙○○來時，再補給他。機台一
    般都是換原子筆及鑰匙圈。（法官問：除原子筆、鑰匙圈外
    ，還可換何東西？）沒有。（法官問：丙○○來補物品幾次
    ？）常來補物品，每次補的東西都是鑰匙圈及原子筆。」等
    語，然被告丙○○則另陳稱：「（法官問：業者賣機台給你
    時，機台裡面有無放東西？放了什麼東西？）裡面沒有放東
    西，東西是要自己補。我在機台內有放娃娃、原子筆、小玩
    具如小汽車、觀賞用的小飾品等。（法官問：還有無其它物
    品？）大概就是這幾樣。（法官問：你何時有在機台放這些
    東西？機台從一月放到四月，你共去懸掛物品幾次？）我忘
    記了，有很多次。」等語（見本院98年8月5日審判筆錄第5
    至7頁），互核被告2人對於上開機台擺放何種物品一節，供
    述彼此不一，顯有相當出入，尚乏憑信，實難推認該機台內
    確曾擺放渠等所述物品供選購，且證人徐宇宏仍得在前揭機
    台無懸掛禮品之狀態下把玩之，益徵該機台並非選物販賣機
    。
  (四)被告丙○○雖另聲請傳訊上開機台製造廠商為證，惟查，依
    前揭經濟部92年1月13日經商字第09202009100號函及經濟部
    98年7月14日經商字第09802088090號函所示，上開機台係於
    92年1月8日經評鑑為非屬電子遊戲機，被告丙○○復供稱：
    伊是97年年底跟製造商購買的，沒有買賣的證明，也沒有買
    賣契約書，是一手交錢一手交貨，不知道對方的名字，是去
    陸豪科技有限公司買的；不知道跟伊接洽的人的名字等語（
    見本院98年6月24日審判筆錄第3頁、98年8月5日審判筆錄第
    第4頁），則被告丙○○購得上開機台之時間，距原評鑑時
    間相隔5年之久，機台狀態是否同一，容有疑義，且被告丙
    ○○未能明確供出購買對象，復無書面資料為憑，扣案之機
    台復經公正之第三者即主管機關經濟部鑑定，認已非原申請
    評鑑定之機具，而屬電子遊戲機範疇，業如前述，是認無再
    行傳訊製造廠商之必要，併予敘明。
  (五)又被告甲○○、丙○○於偵訊時均供承：於98年1月間起開
    始在上址檳榔攤，由被告丙○○擺設該機台，均未向主管機
    關申請電子遊戲場業管理條例之許可證等語（見偵查卷第11
    、17頁），被告丙○○於偵查中及被告甲○○於本院審理中
    復均供稱：渠等係五五分帳等語明確（見偵查卷第17頁、本
    院98年6月24日審判筆錄第6頁），益徵被告2人對於上開犯
    行有犯意聯絡及行為分擔亦明。
  (六)此外，並有扣案電子遊戲機1臺（含IC板1塊）及機臺內現金
    5050元可證，復有搜索扣押筆錄、查獲現場照片等件在卷可
    參。綜上，被告甲○○自白與事實相符，被告丙○○上開所
    辯要屬事後卸責之詞，不足採信，本件事證明確，渠等犯行
    洵堪認定，應依法論科。
三、按電子遊戲場業管理條例所謂『電子遊戲場業』之『業』，
    係指『業務』而言，而刑法上所謂業務，係以事實上執行業
    務者為標準，指以反覆同種類之行為為目的之社會活動，是
    不論行為人是否『專營』電子遊戲場業，亦不問經營是否需
    達『一定之規模』，即使於原本所營事業外，兼營電子遊戲
    場業，或所經營之電子遊戲場不具相當之規模，亦無礙於電
    子遊戲場業管理條例相關規定之適用（最高法院90年度臺非
    字第276號判例意旨參照）。是核被告2人所為，均係違反電
    子遊戲場業管理條例第15條之規定，應依同條例第22條規定
    論處，及犯刑法第266條第1項前段之在公眾得出入之場所賭
    博財物罪。被告2人就上開犯行間，具有犯意聯絡及行為分
    擔，為共同正犯。被告等所犯上開2罪，係一行為觸犯二罪
    名，為想像競合犯，應依刑法第55條之規定，從一重之違反
    電子遊戲場業管理條例第22條之罪處斷。另按刑事法若干犯
    罪行為態樣，本質上原具有反覆、延續實行之特徵，立法時
    既予特別歸類，定為犯罪構成要件之行為要素，則行為人基
    於概括之犯意，在密切接近之一定時、地持續實行之複次行
    為，倘依社會通念，於客觀上認為符合一個反覆、延續性之
    行為觀念者，於刑法評價上，即應僅成立一罪；學理上所稱
    「集合犯」之職業性、營業性或收集性等具有重複特質之犯
    罪均屬之，例如經營、從事業務、收集、販賣、製造、散布
    等行為概念者是，最高法院95年度臺上字第1079號判決可資
    參照。準此，被告等在上址經營電子遊戲場業之行為，係持
    續進行，其經營行為，具有反覆、延續實行之特徵，從而在
    行為概念上，應評價認係集合犯，為包括一罪。爰審酌被告
    丙○○前於95年間，同因違反電子遊戲場業管理條例案件，
    經本院以95年度易字第656號判處拘役30日確定，有臺灣臺
    中地方法院檢察署刑案資料查註紀錄表及臺灣高等法院被告
    前案紀錄表各1份在卷可稽，詎猶不知悔改，復犯本案，被
    告等均未依電子遊戲場業管理條例規定辦理營利事業登記，
    經營電子遊戲場業，使主管機關無法對於一切設置電子遊戲
    機之營利事業為有效管理，實屬不該，被告丙○○為機台設
    置人，被告甲○○則提供擺放場所，責任輕重、角色分工有
    別，擺設賭博性電子遊戲機，對於社會善良風氣仍具有相當
    之負面影響，惟念及渠犯罪之動機、目的尚屬單純，犯罪手
    段平和，擺設機台數量僅1臺，金額尚非甚鉅，規模不大，
    暨審酌被告等素行，被告丙○○矢口否認犯行，犯罪後態度
    未臻良好，被告甲○○於本院審理中坦承犯行，犯後態度尚
    佳，智識程度一般等一切情狀，分別量處如主文所示之刑，
    並均諭知易科罰金之折算標準。末查，被告甲○○前未曾因
    故意犯罪受有期徒刑以上刑之宣告，有臺灣臺中地方法院檢
    察署刑案資料查註紀錄表及臺灣高等法院被告前案紀錄表各
    1 份在卷可稽，念及被告甲○○上開犯行僅擺設1臺電子遊
    戲機台，機台內現金僅5,050元，犯罪情節非重，平日亦經
    營該檳榔攤，該部分之電子遊戲場業規模尚小，坦承本件犯
    行，其因一時失慮致為本件犯行，經此教訓，應知警惕，諒
    無再犯之虞，本院綜核各情，認對被告甲○○所宣告之刑，
    以暫不執行為適當，爰併予宣告緩刑2年，以啟自新。至扣
    案之上開電子遊戲機1臺（含ＩＣ板1塊），為當場供賭博之
    器具；又扣案之現金5,050元，係自該賭博性電子遊戲機具
    內取出，係不特定客人投幣後操作、把玩該電子遊戲機而與
    被告對賭而得之賭資，均應依刑法第266條第2項之規定，宣
    告沒收之。
據上論結，應依刑事訴訟法第284條之1、第299條第1項前段，電
子遊戲場業管理條例第22條、第15條，刑法第11條前段、第28條
、第266條第1項前段、第2項、第55條、第41條第1項前段、第74
條第1項第1款，刑法施行法第1條之1，判決如主文。
本案經檢察官乙○○到庭執行職務。
中    華    民    國    98    年    8     月    28    日
                  臺灣臺中地方法院刑事第十五庭
                      法  官  吳崇道
以上正本證明與原本無異。
如不服本判決應於收受判決後10日內向本院提出上訴書狀，並應
敘述具體理由；其未敘述上訴理由者，應於上訴期間屆滿後20日
內向本院補提理由書（均須按他造當事人之人數附繕本）「切勿
逕送上級法院」。
                      書記官  黃舜民
中    華    民    國    98    年    8     月    28    日
附錄法條：
電子遊戲場業管理條例第15條
未依本條例規定辦理營利事業登記者，不得經營電子遊戲場業。
電子遊戲場業管理條例第22條
違反第15條規定者，處行為人1年以下有期徒刑、拘役或科或科
新臺幣50萬元以上250萬元以下罰金。
刑法第266條第1項
在公共場所或公眾得出入之場所賭博財物者，處1千元以下罰金
。但以供人暫時娛樂之物為賭者，不在此限。


司法院資訊處製作；財團法人民間司法改革基金會備份。
